【裁判字號】    97,上易,400
【裁判日期】    970416
【裁判案由】    傷害等
【裁判全文】
臺灣高等法院刑事判決                 97年度上易字第400號
上  訴  人
即  被  告  乙○○
上列上訴人因傷害等案件，不服臺灣新竹地方法院96年度易字第
438 號，中華民國96年11月16日第一審判決（起訴案號：臺灣新
竹地方法院檢察署95年度偵字第6313號），提起上訴，本院判決
如下：
    主  文
上訴駁回。
    事實及理由
一、本件原審判決認被告乙○○犯刑法第277條第1項之普通傷害
    罪，同時審酌被告僅因停車等糾紛，即糾眾毆打告訴人等人
    ，告訴人等所受傷害程度非淺，犯後毫無賠償告訴人之意等
    一切情狀，處有期徒刑1年2月，並依中華民國96年罪犯減刑
    條例第2條第1項第3款規定減為有期徒刑7月。認事用法及量
    刑均無不當，茲引用第一審判決書所記載之事實、證據及理
    由，詳如附件原審判決書所載。
二、被告上訴意旨以：原判決依告訴人丙○○、丁○○、曾玉蟬
    之不實指訴，及與告訴人有利害相關之證人曾美倩、曾宜婷
    、黃廷詠等所為迴護告訴人之證詞，判處被告罪行，卻不採
    信證人黃裕於偵查中證稱：95年5 月31日凌晨，與乙○○在
    愛儷園卡拉OK唱歌，我們10點多開始在那邊唱歌，唱到快3
    點，是我約乙○○去的，我9 點多去他家聊天，然後找他去
    唱歌，一起唱歌的還有他的兩個親戚等語；及被告於偵查中
    供稱：95年5月31日凌晨2時10分許，我與曾光亮爭執完後，
    就去平鎮○○路愛儷園卡拉OK唱歌，跟我朋友黃裕、堂弟曾
    前康、曾棋樹等人，唱到凌晨3 時，曾前康先離席等語。且
    本件雖是被告與曾光亮先起爭執，然曾光亮告知女兒曾玉蟬
    ，曾玉蟬知悉後，即率眾十餘人至被告住處尋釁，適被告外
    出唱歌，才逃過一劫，後因告訴人等行徑引起其他族人不滿
    ，始發生聚眾鬥毆事件，實與被告無涉。況本件聚眾鬥毆事
    件，係告訴人等先率眾至被告處尋釁所致，自不應由被告承
    擔全部責任，原審量處被告有期徒刑1年2月，亦屬過重。
三、惟查：告訴人丙○○等三人於95年5 月31日，遭被告率眾毆
    打成傷，業據告訴人丙○○、丁○○、甲○○及在場目擊之
    黃廷詠於偵查中及原審結證明確；而證人黃廷詠與被告素不
    相識、無冤無仇，當無甘冒偽證罪責，設詞誣陷被告之必要
    ，證人黃廷詠所為證詞，應屬可信。再告訴人甲○○居住案
    發處所，已有一、二十年之久．直至嫁人始搬離該處，對同
    住該處，自幼一同成長，復有親戚關係之被告，自無誤認之
    可能。另證人黃裕雖於原審證稱：95年5月30日晚上我們（
    包含乙○○）一起到平東路的愛儷園唱歌，唱到3 點就回來
    等等。惟證人黃裕經檢察官詰問「何時知道乙○○有這個案
    子」時，先稱「被告95年5 月中旬跟我講的」；迨發現案發
    日為5月底，即改稱「6月跟我講的」；旋又陳稱「時間久遠
    忘記了」等語，證人黃裕既然記憶不清，所為證言，已難採
    信。又證人黃裕於偵查中先證稱「是我約乙○○去唱歌的，
    9 點多去他家聊天」；嗣於原審則稱「並沒有到乙○○家，
    是約在關西衛生所碰面的」，前後不一；亦與被告於原審供
    稱「是我提議去唱歌」不合；且就如何前往唱歌，被告供稱
    「由我開車搭載黃裕及曾棋樹前往」；證人黃裕則稱「只有
    二人前往」，亦不相符。證人黃裕於偵查、原審所稱案發時
    與被告一同唱歌，不足採信。況被告就案發時前往何處唱歌
    ？或稱「是到平鎮市」；或稱「是到龍潭鄉」，對於親身經
    歷關係自身利益重大之事實，竟然先後供述不一，益見被告
    辯稱案發當時正與黃裕等人一同唱歌，殊無可信。告訴人等
    指訴被告傷害犯行，確與事實相符，業據原判決載理由依據
    。被告上訴，猶執前詞，否認有傷害犯行，為無理由，應予
    駁回。
四、被告於本院聲請傳喚證人曾前康，欲證明案發時係與曾前康
    及黃裕等人一起唱歌。然被告確有率眾前往曾光亮住處毆打
    丙○○、丁○○、甲○○之事實，業據證人丙○○、丁○○
    、甲○○、黃廷詠於偵查及原審結證明確；證人黃裕於偵查
    、原審指證案發時正與被告、曾前康等人一同唱歌，不足憑
    信，業如前述。則本件被告傷害犯行，事證已明，自無傳訊
    證人曾前康之必要，併此敘明。
據上論斷，應依刑事訴訟法第368條、第373條，判決如主文。
本案經檢察官周誠南到庭執行職務。
中    華    民    國    97    年    4     月    16     日
            刑事第四庭    審判長法  官  沈宜生
                                法  官  周煙平
                                法  官  陳國文
以上正本證明與原本無異。
不得上訴。
                                書記官  楊麗娟
中    華    民    國    97    年    4     月    16     日
附錄：本案論罪科刑法條全文
刑法第277條第1項：
傷害人之身體或健康者，處3年以下有期徒刑、拘役或1千元以下
罰金。
附件：
臺灣新竹地方法院刑事判決              96年度易字第438 號
公  訴  人  臺灣新竹地方法院檢察署檢察官
被      告  乙○○  男  50歲（民國○○年○ 月○ 日生）
                    身分證統一編號：Ｚ000000000號
                    住新竹縣關西鎮○○里○ 鄰○街10號
上列被告因傷害等案件，經檢察官提起公訴（95年度偵字第6313
號），本院判決如下：
    主  文
乙○○共同犯傷害罪，處有期徒刑壹年貳月；減為有期徒刑柒月
。
    事實及理由
壹、構成犯罪事實：
    乙○○與曾德維（由檢察官另為不起訴處分）係父子，丙○○、丁○○為兄弟，其2 人分別為甲○○之先生與大伯，而
    甲○○父親曾光亮與乙○○復為叔姪關係，緣於民國95年5
    月30日晚上9 、10時許左右，乙○○至曾光亮位於新竹縣關
    西鎮○○里○ 鄰○街10號住處理論有關曾光亮住處前面庭院
    擺放磚塊，造成家族其他成員無法在庭院停車，且協調田裡
    雜草叢生易生蛇類流竄事宜，雙方一言不合，乙○○竟出手
    打曾光亮2 巴掌（此部分之傷害未經告訴）後隨即離去，曾
    光亮遂告知其女兒曾美倩，曾美倩再轉電知甲○○，甲○○
    不放心，遂先委請在外之夫丙○○趕至現場，丙○○即與黃
    廷詠至曾光亮住處，事後甲○○心想對方人多勢眾仍不放心
    ，便委請丁○○陪同趕回曾光亮住處，於95年5 月31日凌晨
    左右，甲○○偕同丙○○、曾美倩、曾光亮、黃廷詠、丁○○等人一同前往與曾光亮門牌號碼一樣而住在前方之曾前通
    住處，欲找尋乙○○問明何以打曾光亮一事，當時僅曾前通
    太太在家，曾前通太太撥打電話與曾德維聯絡後，將電話轉
    交單獨進入曾前通屋內之甲○○，曾德維即於通話中與甲○○發生言語上之爭吵，於爭吵後甲○○與丙○○、丁○○、
    黃廷詠一起回到曾光亮住處，嗣於同日凌晨1 、2 時許，乙○○與一群真實姓名年籍不詳之年輕成年男子，共同出於傷
    害人身體的犯罪意思聯絡及行為分擔，由乙○○率領該群真
    實姓名年籍不詳之年輕成年男子至曾光亮住處門外，欲伺機
    毆打丙○○等人，於門外叫囂完後即有4 、5 人共同侵入曾
    光亮住處客廳內（侵入住居部分，未經合法告訴，不另為不
    受理之諭知，詳述如後），分別持曾光亮家裡的機車大鎖、
    雨傘及其他物品毆打丙○○，且將丁○○、甲○○拉至門外
    毆打，致丙○○受有頭部外傷併腦震盪、頭皮多處撕裂傷、
    背部2 處及右小腿淤青、右肩挫傷等傷害，致丁○○受有臉
    部、雙膝、雙手、雙前臂及雙手腕多處擦挫傷等傷害，致甲○○受有雙臉頰紅腫、右手掌擦傷、雙臂部挫傷等傷害。
貳、認定犯罪事實所根據的證據及理由：
一、程序部分：
    按傳聞法則之重要理論依據，在於傳聞證據未經當事人之反
    對詰問予以核實，乃予排斥，惟若當事人已放棄對原供述人
    之反對詰問權，於法院審判時表明同意該等傳聞證據可作為
    證據，基於證據資料愈豐富，愈有助於真實發現之理念，並
    貫徹刑事訴訟法修法加重當事人進行主義之精神，確認當事
    人對於證據能力有處分權之制度，傳聞證據經當事人同意作
    為證據，法院認為適當者，亦得為證據。另當事人對於傳聞
    證據表示「沒有意見」，而未於言詞辯論終結前聲明異議（
    Without Objection ），應視為已有將該等傳聞證據採為證
    據之同意，此刑事訴訟法第159 條之5 定有明文。本案被告
    於本院審理程序中已表示對本院所提示調查之卷內人證物證
    之證據能力沒有意見，迄本院辯論終結前，被告亦未爭執本
    案證據之證據能力，依刑事訴訟法第159 條之5 第2 項之規
    定，應視為被告已同意本案相關之傳聞證據均可作為證據，
    本院斟酌本案卷內之證據並非非法取得，亦無證明力明顯過
    低之情形，且經本院於審判期日依法進行證據之調查、辯論
    ，被告於訴訟上之程序權，已受保障，前開各該證據，均得
    採為證據，先予敘明。
二、實體部分：
（一）被告乙○○於警局詢問時、檢察官偵查中、本院準備程序
      及審理程序訊問時之供述。
（二）證人即告訴人丙○○、丁○○、甲○○於警詢時、偵查中
      及本院審理程序訊問時之指訴或具結證述。
（三）證人曾美倩、曾宜婷於偵查中之具結證述；證人黃廷詠、
      黃裕於偵查中及本院審理程序訊問時之具結證述。
（四）財團法人為恭紀念醫院甲種診斷證明書1 紙、敏盛綜合醫
      院龍潭分院診斷證明書3 紙、照片4 幀、甲○○於96年10
      月11日庭呈照片26幀在卷可證。
、對於被告乙○○辯解，本院的判斷：
    本件訊據被告辯稱：我沒有犯罪，我不在場，有證人黃裕可
    為作證、被害人等認錯人了等等。經查，本院基於下列理由
    ，認為被告之前開辯解，均不足採信：
一、於95年5 月31日，告訴人即被害人丙○○受有頭部外傷併腦
    震盪、頭皮多處撕裂傷、背部2 處及右小腿淤青、右肩挫傷
    等傷害，丁○○受有臉部、雙膝、雙手、雙前臂及雙手腕多
    處擦挫傷等傷害，甲○○受有雙臉頰紅腫、右手掌擦傷、雙
    臂部挫傷等傷害等情，有財團法人為恭紀念醫院甲種診斷證
    明書1 紙、敏盛綜合醫院龍潭分院診斷證明書3 紙、照片4
    幀、甲○○於96年10月11日庭呈照片26幀可資佐證，是告訴
    人3 人於95年5 月31日均受有傷害之情，已可認定。
二、告訴人即被害人丙○○等3 人於95年5 月31日所受之傷害，
    確係由被告所親自率領之一群真實姓名年籍不詳之年輕成年
    男子毆打所造成，理由如下：
（一）證人即告訴人丙○○於本院審理訊問時具結證稱：當天（
      即95年5 月31日）2 、30個人裡面有看到乙○○，他就走
      到門外面用左手手指指著我們說我們很跩，然後旁邊的人
      就對我們叫囂叫我們出去，說你給我出來，有種就出來；
      我說我為什麼要出去，然後就有人衝進來拉我；我整個人
      趴著，被幾個人打不清楚，就整票圍上來，用機車大鎖、
      雨傘打我等語明確，已詳述受害情節，且與其在偵查中所
      證述之情節相符。
（二）又證人即告訴人丁○○亦於本院審理訊問時具結證稱：我
      看我弟弟（即丙○○）被他們打，要被他們拉出去，我就
      趕快要去拉，結果連我也被他們打，我全身都被亂打等語
      明確，亦已詳述受害情節，並與其在偵查中所證述之情符
      合。
（三）又證人即告訴人甲○○亦於本院審理訊問時具結證稱：我
      們回到住處之後，乙○○就帶著一群人差不多2 、30個人
      ，然後他就說我們不是找他嗎，他就叫幾個人衝進我們家
      裡來打我；剛開始先打我先生丙○○，我就出去外面跟被
      告說你可以不要打嗎，你叫他們不要打，他還在那邊一直
      笑，然後就有幾個人把我拉到外面門旁邊一直打我；一開
      始我先生先被打，我叫他不要打，他們就打我，我跟丁○○差不多同時間被不同的人打等語明確，亦已詳述受害情
      節,且與其在偵查中所具結證稱之情節一致。
（四）此外，復有在場目睹案發經過之證人黃廷詠亦於本院審理
      訊問時具結證稱：那群人在門口叫囂，說怎麼樣，不爽是
      不是，有事情出來講，然後丙○○就走到門口，結果就被
      拉出去，拉出去就開始被打，然後丁○○就跑出去要去攔
      ，結果丁○○也被打，打的同時被告就跑進來跟我講說「
      你也不爽是不是」，他有進來客廳裡面，當時我坐在客廳
      裡面，後來也看到甲○○在外面被打等語，已詳細敘述案
      發經過情形明確，亦與其於偵查中證述情節前後一致。且
      被害人等亦確受有如犯罪事實欄所受之傷害，及被害人等
      與證人黃廷詠所述案發情節亦一致相符，堪認證人黃廷詠
      證述情節應非子虛，況證人黃廷詠與被告素不相識、無冤
      無仇，而於事發時亦確實在場，且於
      法官諭知具結義務及偽證處罰後具結證述明確，是證人黃
      廷詠當無設詞誣陷被告，而致己身負偽證刑責之理，是其
      上開證詞，應堪採信。
（五）綜上，被告確於案發當時在場，且有指揮該群真實姓名年
      籍不詳之年輕成年男子毆打被害人丙○○等3 人之事實，
      參以與告訴人甲○○之父親曾光亮發生衝突之人（即打曾
      光亮2 巴掌）亦為被告，雖被告未參與傷害犯行之實施，
      然被告顯與該群成年男子間，已有犯意之聯絡，顯非屬教
      唆犯，而屬共同正犯，至被告稱被害人甲○○等人是認錯
      人了等等，考告訴人甲○○從小居住在案發處已有一、二
      十年之久直到嫁人始搬離該處，衡情，對同住該處且自幼
      一同成長復有親戚關係之被告，豈有誤認之可能，是以被
      告所述顯屬無稽。是被告共同傷害被害人等3 人之事實堪
      以認定。
（六）再被告乙○○於本院審理時供稱：我過去跟曾光亮溝通，
      結果他態度很強硬，我就拍了他兩下，我就叫他說短時間
      讓他把石頭雜草那些弄好等語，其說話之語氣顯然非平和
      而有衝突。其後再稱：我們達成協議說在一個月內的時間
      把磚塊弄走，把雜草處理好，之後我就去唱歌了等等，其
      所述之達成協議之語，顯然與事後曾光亮通知其女兒遭到
      乙○○拍打耳光，而曾光亮等一群人再前往曾前通住家欲
      尋找被告理論，且報警處理之情不合，是被告於本院所述
      種種，應有避重就輕而有不實之情。
（七）末查，證人黃裕於本院審理訊問時雖具結證稱：95年5 月
      30日晚上我們（包含被告乙○○）一起到平東路的愛麗園
      唱歌，唱到3 點就回來等等。惟查：證人黃裕經檢察官反
      詰問何時知道乙○○有這個案子時，先稱是被告95年5 月
      中旬跟我講的，後來發現案發日為5 月底，才改口稱6 月
      跟我講的，然後再辯稱係時間久遠忘記了等等，足見證人
      黃裕對此事件之記憶模糊，其於本院所為之證述，已有可
      疑。又其於偵查中先是供稱是我約乙○○去唱歌的，9 點
      多去他家聊天等情，而於本院審理復稱並沒有到乙○○家
      ，是約在關西衛生所碰面的等等，前後所述已有不相一致
      。而被告於本院審理時陳稱是其提議去唱歌之情，亦顯與
      證人黃裕前開所述是其約乙○○去唱歌等情不相一致，且
      2 人就如何前往唱歌之情，被告陳稱是由其開車搭載證人
      黃裕及曾棋樹前往，而證人黃裕卻證稱只有2 人前往亦不
      相符合，且被告亦陳稱當晚8 、9 點到曾光亮家去溝通，
      而被告復自承有打曾光亮巴掌，縱認證人黃裕當時不在現
      場，係事後到被告家聊天（證人於偵查中自稱9 點多到被
      告家），然被告既與曾光亮發生衝突事件，而證人黃裕於
      本院審理時自承與被告之交情不錯，衡情，被告應該會將
      其與曾光亮衝突事件告知證人黃裕，然證人黃裕卻證稱被
      告都沒向他提起等等，顯不符合常理，是證人黃裕於本院
      所為被告不在場之證述，不僅前後不相一致且與被告所述
      亦不相符合，所述顯有迴護被告之詞，況證人黃裕對本事
      件之記憶不糊，亦可能張冠李戴而誤以為其與被告唱歌之
      日為案發當日，是證人黃裕之證述，尚不足為被告有利之
      認定。再被告到底前往何處唱歌一下稱是到平鎮市一下稱
      是到龍潭鄉，且就喝完酒唱完歌後如何回關西住家之情，
      竟稱酒後能從較遠距離之龍潭（或平鎮）送證人黃裕到關
      西，卻無法從證人黃裕在關西下車處開回住家而需要在路
      邊休息1 小時後再開回住家之情等等，被告為了符合其不
      在場之證明，而於本院所為之上開答辯再再與常情不相符
      合，顯見被告所述顯係避重就輕之詞而有不實並與實情不
      符。
（八）綜上所述，被告乙○○前開辯稱顯屬事後卸責之詞，不可
      採信，是本件事證已經明確，被告之傷害犯行足以認定，
      其所為應予以依法論罪科刑。
肆、論罪科刑的理由：
一、按刑法第2 條第1 項規定：「行為後法律有變更者，適用行
    為時之法律。但行為後之法律有利於行為人者，適用最有利
    於行為人之法律。」。而刑法第35條業於94年2 月2 日修正
    公布，並於95年7 月1 日施行，有關罰金之最低數額部分，
    刑法分則編各罪所定罰金之貨幣單位原為銀元，修正前刑法
    第33條第5 款規定：「罰金：（銀元）1 元以上」，而銀元
    與新臺幣間之折算，依現行法規所定貨幣單位折算新臺幣條
    例規定，以銀元1 元折算新臺幣3 元；修正後刑法第33條第
    5 款則規定：「罰金：新臺幣1 千元以上，以百元計算之」
    ；經比較修正前、後之規定，修正後刑法第33條第5 款所定
    罰金之最低數額，較之修正前提高，自以修正前刑法第33條
    第5 款之規定有利於被告。
二、論罪：
（一）被告乙○○所為，係犯刑法第277 條第1 項之普通傷害罪
      。原偵查檢察官認被告之行為係屬教唆犯，尚有未洽（如
      前所述），而蒞庭之檢察官已當庭更正犯罪事實及起訴法
      條應為共同正犯，附此敘明。
（二）共同正犯：查被告行為後，新法第28條雖將舊法之「實施
      」修正為「實行」，其中「實施」一語，涵蓋陰謀、預備
      、著手及實行之概念在內，其範圍較廣；「實行」則著重
      於直接從事構成犯罪事實之行為，其範圍較狹；二者之意
      義及範圍固有不同，但本案被告係屬共同實行犯罪，故不
      論依舊法或新法之第28條規定，均應論以共同正犯，對被
      告並無有利或不利之影響，亦即此部分法條文字修改，與
      本案之共犯型態無涉，自無適用新法第2 條第1 項之規定
      比較新舊法，應依一般法律適用原則，適用裁判時法，而
      逕依新法第28條規定論以共同正犯。是被告與真實姓名年
      籍不詳之年輕成年男子4 、5 人間，就上開傷害犯行，有
      犯意聯絡及行為分擔，為刑法第28條之共同正犯。
（三）想像競合犯：被告係以一個傷害犯意，一次率同4 、5 名
      年輕男子，眾人於同時間以密接接續之毆打行為，毆打告
      訴人丙○○、丁○○、曾玉蟬3 人，應為一行為觸犯數罪
      名之想像競合犯，而應逕依裁判時刑法第55條之規定，從
      一重論處（修正後刑法第55條但書係科刑之限制，為法理
      之明文化，非屬法律之變更）。
三、科刑：審酌被告不思理性解決紛爭，竟因告訴人甲○○之父
    曾光亮與其有擺放磚塊致無法停車等糾紛，而告訴人甲○○
    等人欲前往與其理論惟未遇，被告即糾眾持兇器毆打告訴人
    丙○○、丁○○、甲○○等人，手段甚為惡劣毒辣，侵害告
    訴人等之身體法益，及告訴人等所受傷害程度非淺，以及不
    斷設詞狡卸刑責，浪費司法資源甚鉅，且毫無賠償告訴人以
    求和解之善意等一切情狀，量處如主文所示之刑。又查被告
    所犯上開之罪，犯罪時間係在96年4 月24日以前，核與中華
    民國九十六年罪犯減刑條例第2 條第1 項第3 款規定相符，
    應予減刑，爰依法減刑如主文所示，以示懲儆。
伍、不另為不受理之諭知部分：
    公訴意旨另以被告乙○○上開行為，尚犯有刑法第306 條第
    1 項之無故侵入住居罪（教唆犯更正為共同正犯，詳如前述
    ），惟依同法第308 條第1 項規定，須告訴乃論，此部分既
    未經告訴人曾光亮合法告訴，本應依刑事訴訟法第303 條第
    3 款規定諭知不受理，惟公訴意旨認此部分與前開有罪部分
    有牽連犯之裁判上一罪關係，爰不另為不受理之諭知。
陸、適用法律依據：
一、程序法方面：刑事訴訟法第284 條之1 、第299 條第1 項前
    段。
二、實體法方面：刑法第2 條第1 項前段、第28條、第277 條第
    1 項、第55條，刑法施行法第1 條之1 第1 項、第2 項前段
    ，中華民國九十六年罪犯減刑條例第2 條第1 項第3 款、第
    7 條，判決如主文。
本案經檢察官郭進昌到庭執行職務。
中    華    民    國    96    年    11    月    16    日
                  刑事第四庭法  官  馮俊郎
以上正本證明與原本無異。
如不服本判決應於收受本判決後10日內向本院提出上訴書狀，其
未敘述上訴理由者，並得於提起上訴後10日內向本院補提理由書
狀（均須按他造當事人之人數附繕本）「切勿逕送上級法院」。
中    華    民    國    96    年    11    月    19    日
                            書記官  鄧雪怡
附錄本件論罪科刑實體法條全文：
刑法第277 條第1 項：
傷害人之身體或健康者，處3 年以下有期徒刑、拘役或1 千元以
下罰金。（罰金之貨幣單位改為新臺幣，並提高為30倍）


司法院資訊處製作；財團法人民間司法改革基金會備份。
